【裁判字號】    98,交聲,1535
【裁判日期】    981027
【裁判案由】    違反道路交通管理處罰條例聲明異議
【裁判全文】
臺灣桃園地方法院交通事件裁定        98年度交聲字第1535號
原處分機關  交通部公路總局新竹區監理所中壢監理站
異  議  人
即受處分人  甲○○
上列異議人即受處分人因違反道路交通管理處罰條例案件，對於
交通部公路總局新竹區監理所中壢監理站民國98年6 月17日所為
之處分（原處分案號：壢監裁罰字第裁53-D0000000號），聲明
異議，本院裁定如下：
    主  文
異議駁回。
    理  由
一、原處分機關以：異議人即受處分人甲○○駕駛所有車號：L6
    -4019 自用一般小客車於97年10月13日22時38分許，行經中
    壢市○○路與延平路口，左轉家樂福方向行駛時闖紅燈，經
    原舉發單位桃園縣政府警察局中壢交通隊警員攔停，並當場
    掣發桃警交字第DB0000000 號舉發通知單予以舉發，且將該
    通知單交付予異議人簽收。嗣經原處分機關調查結果，認異
    議人確有前述違規行為，乃依道路交通管理處罰條例第53條
    第1 項、第63條第1 項，違反道路交通管理事件統一裁罰基
    準及處理細則第41條、第43條、第44條、第67條之規定，於
    98年6 月17日以壢監裁罰字第裁52-DB0000000號裁決書，裁
    處異議人罰鍰新臺幣（下同）5,400 元，並記違規點數3 點
    等語。
二、聲明異議意旨略以：異議人雖未否認伊有於上開時間地點闖
    紅燈之事實，惟以舉發機關並未提供違規相片，且前開違規
    通知單上之身分證字號其中一碼有記載錯誤之情形，認原處
    分有法有違，請求撤銷原處分等云云。
三、按駕駛人駕駛汽車，應遵守道路交通標誌、標線、號誌之指
    示，行駛至交岔路口，其行進、轉彎，應遵守燈光號誌，而
    車輛面對行車管制號誌圓形紅燈表示禁止通行，不得超越停
    止線或進入路口，道路交通安全規則第90條、第102 條第 1
    項第1 款、道路交通標誌標線號誌設置規則第206 條第5 款
    分別定有明文。次按汽車駕駛人，行經有燈光號誌管制之交
    岔路口闖紅燈者，處1,800 元以上5,400 元以下罰鍰，並予
    記違規點數3 點，道路交通管理處罰條例第53條第1 項、第
    63條第1 項第3 款亦有明文。
四、訊據異議人表示伊之身分證在97年5 月7 日有申請補發之情
    事，否認舉發通知單上之簽名為伊所為，並表示伊所有前開
    車輛並無遺失紀錄，伊係收到裁決書才知道本件罰單云云。
    經查：
  (一)本件異議人確有行經有燈光號誌管制之交岔路口闖紅燈之違
    規事實，業據證人即舉發員警何立人於本院訊問時具結證稱
    ：本件違規係伊所舉發，... 伊對車主已經沒有印象，...
    當場開單的，都沒有照相。... 一般伊開單都是有拿證件，
    如果沒有帶證件，伊會查詢車籍系統，一還會開另外一張未
    帶駕照的罰單，所以本件應該是有帶證件，伊用抄的。...
    舉發單上身分證字號錯誤號碼「0 」，應該是要寫「6 」，
    ... 一般民眾只簽一個字，伊等也不會有意見。... 當天伊
    開了二張紅單，伊等站在路口，主要是針對闖紅燈的比較多
    。... 伊除了填寫證件外，會稍微看一下照片是否為本人。
    等語情節大致相符，並有本件舉發違反道路交通管理事件通
    知單、桃園縣政府警察局中壢分局函、裁決書、送達證書等
    資料在卷可稽。是證人何立人上開證述情節與事實符合，應
    堪採信。
  (二)按依道路交通管理處罰條例科處行政罰事件，依據公法爭
    議之舉證責任分配法則，固應先由行政機關就其業已履踐相
    關正當法程序，以及人民應受處罰之客觀違反法令行為，負
    證明之責，受處罰人就行政機關已為相當證明之前事項，若
    主張欠缺主觀歸責條件或為其他抗辯，亦須就其所辯提出反
    證。惟行政機關對於前開應為舉證事項，非不得以執行查察
    取締勤務人員，依據調查人證之程序，使就親歷事實提供不
    可替代之證明方法，尤於當場舉發交通違規事件，鑑於交通
    違規事實往往驟然而現、稍縱即逝，若硬性要求舉發員警不
    分違規情節，一律必須預留證據，俾便事後提出供法院審酌
    ，除有現實技術可行性之困難外，勢將大幅提高交通管理之
    行政成本，並嚴重削弱道路交通管理之行政效能，此絕非立
    法者制定道路交通管理法規之本意。況且受處罰人就證人所
    述見聞經過之真實性倘有質疑，除依法定交互詢問程序加以
    檢驗外，不得僅因證人之個人身分、地位或憑已意主觀私人
    臆測見解逕指為必須代以其他特定之證據方法，且證人即舉
    發員警何立人業於本院訊問時依法具結，表明願受偽證罪責
    ，足堪擔保其等證言之可信性（臺灣高等法院94年度交抗字
    第344 號、93年度交抗字第873 號裁定意旨參照）。此外，
    本院復查無證據足資證明上開證人有捏造事實或違法取締，
    其證述不足採信之情事，是受處分人所辯，要無理由，是本
    件事證明確，受處分人之違規行為堪以認定。
  (三)至於異議人所陳舉發通知單上所記載身分證字號有一碼錯誤
    之情形，應屬誤繕，舉發機關業已具函更正，且原處分機關
    為裁決時，亦已逕行更正為正確之身分證字號，並不影響本
    件裁決書之效力，併予敘明。
  (四)另就本件舉發通知單「收受通知聯者簽章」欄上之簽名，因
    比劃簡單、特徵不明顯之緣故，雖無法鑑定與異議人之字跡
    是否相符，有內政部警政署刑事警察局函在卷可稽，然如上
    所陳，本件舉發違規既經舉發員警當場攔查並核對證件所為
    ，參以異議人在舉發當時並無身分證件遺失，且上開車輛亦
    未有失竊之情形以觀，本件違規之當事人應為異議人本人無
    訛。
  (五)綜上，異議人上開辯解，並無依據，尚難憑採。揆諸前開規
    定及說明，原處分機關上揭裁決處分異議人罰鍰5,400 元，
    並記違規點數3 點並無不當，是本件聲明異議為無理由，應
    予駁回。
據上論斷，應依應依道路交通管理處罰條例第87條第2 項、道路
交通案件處理辦法第19條，裁定如主文。
中    華    民    國    98  年    10    月      27    日
                        交通法庭法  官    毛松廷
以上正本證明與原本無異。
如不服本裁定，應於裁定送達後5 日內向本院提出抗告狀。
                                書記官    陳恩如
中    華    民    國    98    年    10    月    27    日


司法院資訊處製作；財團法人民間司法改革基金會備份。
